臺北高等行政法院判決
　　　　　　　　　　　　　　　　　　 94年度訴字第00461號
　　　　　　　　　　　　　　　.
原　　　告　甲○○
被　　　告　考選部
代　表　人　乙○○部長）住同.
訴訟代理人　丙○○
上列當事人間因考試事件，原告不服考試院中華民國93年12月28
日（93）考台訴決字第176號訴願決定，提起行政訴訟。本院判
決如下：
    主  文
原告之訴駁回。
訴訟費用由原告負擔。
    事  實
一、事實概要：緣原告於民國（下同）93年9、10月間，繳驗相
    關證件報考93年警察人員升官等考試警正警察官升官等考試
    之行政警察人員類科，經被告審查結果，以原告所具資格與
    警察人員升官等考試規則第5條及第6條之規定不符，乃於93
    年10月6日以選高字第0931400697號函（下稱原處分）通知
    原告之應考資格不符，不得報考。原告不服，提起訴願，經
    遭駁回，遂提起本件行政訴訟。
二、兩造聲明：
　(一)原告聲明求為判決：
    1.確認原處分違法。
    2.被告應賠償原告精神損失新臺幣（下同）1,100元。
　(二)被告聲明求為判決：駁回原告之訴。
三、兩造之主張：
甲、原告主張之理由：
一、依公務人員升官等考試法第10條規定：「．．．警察人員．
    ．．等另有分等規定者，其升等考試規則由考試院另定之。
    」被告訂定警察人員升官等考試規則，其第1條規定：「依
    公務人員升官等考試法第10條及警察人員管理條例第14條規
    定訂定之。本規則未規定事項，依有關考試法規之規定辦理
    。」
二、依警察人員升官等考試規則第5條、第6條之規定，原告原則
    性有適應此規則考試資格，原告並經警察學校訓練9個月合
    格，上開考試規則第5條明訂本規則依警察人員管理條例第
    14條第3項之規定，而原告符合警察人員管理條例第3條、第
    8條、第11條、第14之1條、第27條、第39條，是能加以適用
    。
三、警察人員升官等考試規則依警察人員管理條例第14條規定訂
    定之。警察人員管理條例第39條依警察機關組織法規所定之
    一般行政人員及技術人員，除任用退休及撫卹外，準用本條
    例之規定，除了任用退休及撫卹外其餘適用此條例及警察人
    員之管理條例施行細則第18條段明顯規定。
四、原告符合應考資格：(一)警察人員升官等考試規則第5條、第
    6條所稱4個月以上訓練合格，指依警察教育條例所定之業務
    訓練及各種講習合格。而原告之警察學歷曾接受警察教育9
    個月訓練合格。又警察教育條例未明訂原告所受訓練不是業
    務訓練及各種講習合格，顯然被告對法令認知有誤。(二)領有
    警察加給及警察人員服務證，屬於警察局認同警職身分。
五、原告警察升等考無望，被告聲稱保障公務人員升遷管道，被
    告指出原告適用公務人員任用法，但公務人員升官等考試並
    無警察行政職系類科，而原告只是高級技工，並無升官等之
    機會。
六、依臺北市政府人事處94年7月6日北市人壹字第09430448700
    號函，指原告為警察人員。又原告持有警察人員服務證，依
    警察人員服務證發給要點第2點第1目之規定，此證明原告係
    警察人員。另原告薪資單上，原告每月領加給6,745元，對
    照警勤加給表，原告符合第3級6,745元。又原告每月參加警
    察局開辦射擊暨綜合擒拿逮捕術訓練。綜上，原告符合警察
    官任用標準，實足上具有警察人員身份資格法律利益，照理
    應符合警察人員升官等考試規則資格，畢竟警察機關屬於雙
    軌制態樣如警職人事行政職系（人事助理員、人事管理員、
    科員等）、警職法制職系、警職一般行政辦事員等，上述類
    等人員可參加警察大學一些警正佐班等報名。
乙、被告主張之理由：
一、警察人員升官等考試規則第5條規定：「現任警佐1階警察官
    3年以上，已敘警佐1階本俸最高級，並經警察大學、警官學
    校、警察專科學校或警察學校畢業或4個月以上訓練合格者
    ，得應警正警察官之升官等考試。依警察人員管理條例第14
    條第3項之規定，經晉升警正官等訓練合格，現任警正4階或
    3階人員，並經警察大學、警官學校、警察專科學校或警察
    學校畢業或4個月以上訓練合格者，得應前項考試。」第6條
    規定：「本規則第4條、第5條所定年資之採計，指經銓敘部
    銓敘審定有案之同官階職務年資合併計算至考試舉行前一日
    為止，並以在警察機關、消防機關或適用警察人員管理條例
    之行政院海岸巡防署及其所屬機關任職者為限；所稱4個月
    以上訓練合格，指依警察教育條例所定之業務訓練及各種講
    習合格。」查上開規定均載明於93年警察人員升官等考試應
    考須知中。
二、原告於93年8月間繳驗銓審函影本等相關證件報考93年警察
    人員升官等考試警正升官等考試，經被告審查結果，原告現
    職為臺北市政府警察局民防管制中心話務員，依銓敘部91年
    5月21日部特三字第0912146669號函審定結果，係適用公務
    人員任用法第9條第1項第1款（考試及格）規定，銓敘審定
    為警察行政職系敘委任第5職等本俸5級370俸點在案。據此
    ，原告當時現職並非依警察人員管理條例任用之警佐或警正
    官等人員，核與前揭考試規則所定應考資格不合，被告爰以
    原處分予以退件，係依法所為不得報考之處分，並無違誤。
    原告請求撤銷訴願決定並給予賠償，洵無理由。
    理  由
一、原告原提撤銷訴訟，惟因原告原報考93年警察人員升官等考
    試之行政警察人員考試，業已於93年10月23、24日舉行完畢
    ，原告報考資格乃無從回復，原告變更為確認原處分違法之
    訴訟，核無不合；又原處分是否違法乃攸關原告是否符合警
    察人員升官等考試之行政警察人員考試應考資格，故原告有
    受確認判決之法律上利益，先予敘明。
二、本件原告起訴主張其依照警察人員管理條例第39條規定一般
    行政人員及技術人員，除退休及撫卹外，準用該條例之規定
    ，故原告可以適用警察人員管理條例第14條及14條之1規定
    ，而依93年警察人員升官等考試應考須知規定應考資格乃依
    警察人員升官等考試規則第5條、第6條規定，上揭第5條、
    第6條所稱4個月以上訓練合格，指依警察教育條例所定之業
    務訓練及各種講習合格。而原告之警察學歷曾接受警察教育
    9 個月訓練合格，且原告領有警察加給及警察人員服務證，
    屬於警察局認同警職身分，故原告符合應考資格云云，被告
    則以原告現職為臺北市政府警察局民防管制中心話務員，依
    銓敘部審定結果為警察行政職系敘委任第5職等本俸5級370
    俸點在案，並非依警察人員管理條例任用之警佐或警正官等
    人員，核與前揭考試規則所定應考資格不合，被告原處分並
    未違法，求為判決駁回原告之訴等語。
三、查原告於93年9、10月間，繳驗相關證件報考93年警察人員
    升官等考試之行政警察人員類科，經被告審查結果，以原告
    現職為臺北市政府警察局民防管制中心話務員，依銓敘部91
    年5月21日部特三字第0912146669號函審定結果，係適用公
    務人員任用法第9條第1項第1款（考試及格）規定，銓敘審
    定為委任第5職等本俸5級370俸點，並非依警察人員管理條
    例任用之現任警佐或警正官等人員，核與上開應考資格規定
    不合，以原處分函復原告不得報考，所繳報名費1,100元經
    扣除劃撥手續費15元後，餘1,085元，由被告總務司第3科另
    行寄發等情，為兩造所不爭，並有原告93年警察人員升官等
    考試應考須知、報名履歷表（任職證明書）、應考資格證明
    文件清冊（含銓敘部91年5月21日部特三字第0912146669號
    函1紙及臺北市政府警察局中山分局92年1月20日北市警中分
    人字第09260400300號考績通知書1紙、臺北市政府警察局民
    防管制中心92年3月25日北市警管人字第09260340600號及93
    年3月12日北市警管人字第09360292200號考績通知書各1紙
    ）及原處分附原處分卷可稽，堪認屬實。
四、本件之爭執，在於原告是否符合93年警察人員升官等考試之
    應考資格？經查：
  (一)按警察人員升官等考試規則第5條規定：「現任警佐1階警察
    官3年以上，已敘警佐1階本俸最高級，並經警察大學、警官
    學校、警察專科學校或警察學校畢業或4個月以上訓練合格
    者，得應警正警察官之升官等考試。依警察人員管理條例第
    14條第3項之規定，經晉升警正官等訓練合格，現任警正4階
    或3階人員，並經警察大學、警官學校、警察專科學校或警
    察學校畢業或4個月以上訓練合格者，得應前項考試。」第6
    條規定：「本規則第4條、第5條所定年資之採計，指經銓敘
    部銓敘審定有案之同官階職務年資合併計算至考試舉行前一
    日為止，並以在警察機關、消防機關或適用警察人員管理條
    例之行政院海岸巡防署及其所屬機關任職者為限；所稱4個
    月以上訓練合格，指依警察教育條例所定之業務訓練及各種
    講習合格。」上開規定並載明於93年警察人員升官等考試應
    考須知。準此，被告辦理本項考試，有關應考資格之審查，
    即應依上開規定辦理之。原告自承其確於報考當時並非現任
    警佐、警正人員，且原告現職為臺北市政府警察局民防管制
    中心話務員，依銓敘部91年5月21日部特三字第0912146669
    號函審定結果，係適用公務人員任用法第9條第1項第1款（
    考試及格）規定，銓敘審定為委任第5職等本俸5級370俸點
    ，並非依警察人員管理條例任用之現任警佐或警正官等人員
    ，乃不符合上揭報考資格甚明。
  (二)原告主張其依照警察人員管理條第39條規定一般行政人員及
    技術人員，除退休及撫卹外，準用該條例之規定，故原告可
    以適用警察人員管理條例第14條及14條之1規定云云。然依
    警察人員管理條例第39條規定「依警察組織法規所定之一般
    行政人員及技術人員，除任用退休及撫卹外，準用本條例之
    規定。」，可知原告現職既依公務人員任用法規定任用，就
    其任用乃排除適用警察人員管理條例，原告謂其可適用警察
    人員管理條例第14條及14條之1規定，應符合應考資格云云
    ，顯係誤解法令，自不足取。
  (三)至原告雖主張其領有警察人員服證，且依照原告之薪資資料
    ，領有警察人員加給云云，並提出警察人員服務證、臺北市
    政府警察局94年11月份薪資單各1紙為證，惟原告之警察人
    員服務證僅係警察機關所核發之服務證明，並非原告任用資
    格之證明。至原告固領有警察人員加給，茲依警察人員任用
    管理條例施行細則第18條規定「本條例第39條所稱一般行政
    人員，指主計、人事、文書、庶務及其他非執行警察勤務而
    依各警察機關組織法規所定簡、薦、委任人員及適用現職雇
    員管理要點之人員。所稱技術人員，指各警察機關組織法規
    定有官等、職等，歸列技術職系職務之人員。所稱準用本條
    例之規定，指除其俸給、考績應與任用資格配合，適用各相
    關法規外，得依本條例有關事項辦理。」故原告縱領有警察
    人員加給，亦未能改變其屬於警察機關組織內之行政人員任
    用身分，原告此項主張亦不足採。
  (四)93年警察人員升官等考試之行政警察人員類科考試，係於93
    年10月23日、24日舉行，依該應考須知規定其應考資格乃須
    符合警察人員升官等考試規則第5條、第6條規定，而依上揭
    規定可知，須現任警佐1階警察官3年以上，已敘警佐1階本
    俸最高級．．．或．．．現任警正4階或3階人員．．．為限
    ，始得報考。惟原告並非現任警佐或警正人員，已如上述，
    故其不符合上揭應考資格甚明，被告以原處分認其應考資格
    不符而予退件，乃無不合。
五、綜上所述，原處分以原告現職係依公務人員任用法規定敘委
    任第5職等，不合警察人員升官等考試規則第5條、第6條規
    定，未准原告之報考，徵諸前揭規定及說明，並無違誤，訴
    願決定予以維持，亦無不合。原告猶執前詞訴請確認原處分
    違法，並請求被告應賠償原告精神損失1,100元為無理由，
    應予駁回。
六、兩造其餘陳述於判決結果不生影響，無庸一一論列，併予敘
    明。
據上論結，本件原告之訴為無理由，爰依行政訴訟法第98條第3
項前段，判決如主文。
中　　華　　民　　國　　94　　年　　12　　月　　22　　日
                       第一庭審判長法  官　姜素娥
                                   法  官  陳國成
                                   法  官  陳秀
上為正本係照原本作成。
如不服本判決，應於送達後20日內，向本院提出上訴狀並表明上
訴理由，如於本判決宣示後送達前提起上訴者，應於判決送達後
20日內補提上訴理由書（須按他造人數附繕本）。
中　　華　　民　　國　　94　　年　　12　　月　　22　　日
 　　  　　　　　　　 　　  　     書記官  呂美玲
